臺灣臺南地方法院刑事判決　　　　　　 94年度易字第657號
　　公　訴　人　臺灣臺南地方法院檢察署檢察官
　　被　　　告　庚○○
　　　　　　　　　　　　號
　　被　　　告　甲○○
　　　　　　　　　　　　號
　　被　　　告　丙○○
　　共　　　同
　　選任辯護人　蘇正信律師
　　　　　　　　蔡進欽律師
　　　　　　　　蔡弘琳律師
上列被告因恐嚇案件，經檢察官提起公訴（九十四年度偵字第
一三二三號、二一一三號），本院判決如下：
    主  　文
庚○○公然侮辱人，處拘役壹拾日，如易科罰金，以佰元折算
壹日；又以加害生命、身體之事，恐嚇他人致生危害於安全，處
拘役貳拾伍日，如易科罰金，以佰元折算壹日。應執行拘役
拾日，如易科罰金，以佰元折算壹日。
甲○○、丙○○均無罪。
    犯罪事實
一、庚○○因戊○○○之子丁○○積欠借款未還，且避不見面處
    理，遂與甲○○及丙○○二人，於民國九十三年六月五日凌
    晨零時許，自備冥紙及油漆包，至丁○○位在臺南縣關廟鄉
    田中村田中九八號住處門外，對牆面潑油漆，並於住處附近
    灑冥紙。適在家中之戊○○○隨即報警，而於臺南縣警察局
    歸仁分局南雄派出所警員己○○到場處理之際，自其屋內走
    出，先與庚○○談論上開債務清償方式，嗣因意見不一，雙
    方進而發生爭吵、互罵，詎庚○○竟單獨基於公然侮辱之犯
    意，在不特定人均得共聞共見之當場，以「幹你娘雞巴、臭
    雞巴！」（臺語，下稱三字經）等不堪言語辱罵戊○○○，
    足以減損戊○○○之名譽。嗣庚○○又另基於恐嚇危害安全
    之犯意，以加害生命、身體之事，對戊○○○恫稱「開車要
    小心點，出門發生車禍算意外！」等語，使戊○○○聯想日
    後可能被庚○○開車故意衝撞，而心生畏懼，致生危害於安
    全。
二、案經戊○○○訴由臺南縣警察局歸仁分局報請臺灣臺南地方
    法院檢察署檢察官偵查後起訴。
    理  　由
一、訊據被告庚○○坦承有於上開時、地以三字經公然辱罵告訴
    人戊○○○，復有證人即告訴人戊○○○之指訴、證人即在
    場處理之警員己○○於本院審理時之證述，被告此部分之自
    白堪信與事實相符；被告另矢口否認有何恐嚇犯行，辯稱略
    以：伊沒有恐嚇她（指告訴人），是她先罵伊云云；被告庚○○之選任辯護人亦辯護略以：告訴人於九十三年六月五日
    警詢時指稱被告僅叫他小心一點，當時並沒有其他人在場等
    語，嗣於九十三年七月十日警詢時即聲稱被告恐嚇其「開車
    小心一點，出門發生車禍算意外」，及當時有處理警員在場
    ，二次警詢所稱並不相符等語。惟查，上開被告庚○○之恐
    嚇事實，業據證人即告訴人戊○○○迭於警詢及本院審理時
    指證綦詳，復經當時在場處理之警員己○○於本院審理中結
    證屬實，而證人己○○與被告並無怨隙，與告訴人亦非親故
    ，顯無必要甘冒偽證罪責構陷被告入罪，況證人己○○於本
    院亦證稱當時被告與告訴人是先談債務問題，談不攏之後才
    吵起來，告訴人亦有罵被告等人是垃圾，生小孩沒屁眼。足
    見證人己○○並未偏袒告訴人，其所述情節自堪採信。又被
    告以上開言語恐嚇告訴人，告訴人因心生畏懼，而於九十三
    年六月五日案發當日凌晨一時三十五分許即至警局製作筆錄
　　，有卷附告訴人於九十三年六月五日在臺南縣警察局歸仁分
  　局南雄派出所製作之警詢筆錄可參，是其深感生命、身體危
    險而生之不安，顯而易見，已達危害安全之程度應可認定。
    至告訴人於九十三年六月五日及同年七月十日二度警詢所述
    有如上落差，衡情應係告訴人甫於本件案發後，情緒尚未平
    復所致，尚難以此為被告有利之認定。被告空言否認犯行，
　　及被告庚○○之選任辯護人之辯護，均不足採。此部分事證
  　明確，被告庚○○上開犯行，洵堪認定。
二、核被告所為，係犯刑法第三百零五條之恐嚇罪及同法第三百
    零九條第一項之公然侮辱罪。其犯上開二罪，犯意各別，行
    為互殊，應予分論併罰。爰審酌被告藉催討債務，於深夜前
    往告訴人住處騷擾滋事，其後並當面對告訴人出言侮辱、恐
    嚇，所用手段及所生實害雖非重大，仍造成告訴人內心惴惴
    不安，且被告雖曾於九十四年一月三十一日就潑油漆及灑冥
    紙之事登報道歉，有被告庚○○之選任辯護人所提出道歉啟
    事影本一紙為據，然迄未與告訴人達成和解，惟因其係與告
    訴人討論債務清償方式未果，而與告訴人互罵，進而公然侮
    辱及言語恐嚇，顯係一時情緒受激而為之等一切情狀，對上
    開二罪各量處如主文所示之刑，並合併定其應執行之刑，及
    諭知易科罰金之折算標準示懲。
三、公訴意旨另以：被告庚○○因告訴人戊○○○之子丁○○積
    欠借款未還，遂與被告甲○○及丙○○，以及兩名不詳姓名
    男子，基於共同犯意聯絡，於九十三年六月五日凌晨零時許
    ，持自備之冥紙、油漆，至戊○○○所居住之臺南縣關廟鄉
    田中村田中九八號門外，對牆面潑油漆，並於住處附近灑冥
　　紙，足以使人感受生命威脅而心生恐懼。丁○○之母黃玉麗
  　時在家中，見狀出門詢問，庚○○對告訴人公然辱罵「幹你
　　娘雞巴、臭雞巴」等不堪之話語，庚○○及甲○○並對告訴
  　人稱「開車要小心點，出門發生車禍算意外」等語，使戊○○○聯想可能被庚○○等開車故意衝撞，而心生畏懼。即刻
    報警前來當場查獲，另兩名不詳姓名男子則自草叢中逃逸。
　　因認被告三人均成立刑法第三百零九條第一項公然侮辱罪及
    第三百零五條恐嚇罪嫌。
四、按犯罪事實應依證據認定之，無證據不得推定其犯罪事實，
    又不能證明被告犯罪或其行為不罰者，應諭知無罪之判決，
    刑事訴訟法第一百五十四條第二項、第三百零一條第一項分
    別定有明文。至告訴人之告訴，係以使被告受刑事訴追為目
    的，是其陳述是否與事實相符，仍應調查其他事實以資審認
    （最高法院五十二年臺上字第一三○○號判例參照）。又刑
    事訴訟法第一百六十一條第一項規定：檢察官就被告犯罪事
    實，應負舉證責任，並指出證明之方法。因此，檢察官對於
    起訴之犯罪事實，應負提出證據及說服之實質舉證責任。倘
    其所提出之證據，不足為被告有罪之積極證明，或其闡明之
    證明方法，無從說服法官以形成被告有罪之心證，基於無罪
    推定之原則，自應為被告無罪判決之諭知（最高法院九十二
    年臺上字第一二八號判例參照）。
五、本件公訴人以被告三人與另二名不詳姓名年籍之男子，共同
    基於犯意聯絡，而於上開時、地潑油漆及灑冥紙，及由被告
    庚○○、甲○○以如上所述言詞辱罵、恫嚇戊○○○之行為
    ，均構成公然侮辱及恐嚇犯行，無非以告訴人指訴、被告三
    人自白、證人警員己○○、廖英豪於偵查中之證述、扣案冥
    紙及油漆各一包、卷附現場照片十張為據。經查，被告庚○○以告訴人之子丁○○欠款新臺幣二十三萬元未還，夥同被
  　告甲○○、丙○○於上開時、地灑冥紙及潑油漆等事實，固
    據被告三人均坦白承認，核與告訴人指訴相符，復有上開證
    據可佐，應堪信屬真實。惟據證人己○○於本院審理中證述
    ：伊到現場時，看到被告三人站在告訴人家門口，伊要查被
    告身分，告訴人就走出來，他們先說債務糾紛，約十分鐘後
    ，因談不攏之後才吵起來，互相都有罵不好聽的話（本院卷
    第四十八頁至第四十九頁）等語，而告訴人戊○○○亦以證
    人身分到庭證述：警察還沒有來之前伊不敢出來，警察來之
    後伊才出來，當天有對罵，被告三人是先罵伊之後才恐嚇，
    庚○○跟伊說「開車要小心點，出門發生車禍算意外！」，
    甲○○及丙○○也有罵伊三字經，他們罵的時候有在庭上的
    警員（即證人己○○）聽到等語（本院卷第四十五頁至四十
    七頁）；復參以被告庚○○於本院審理中所辯：是告訴人先
    罵伊，罵得很難聽，伊有罵告訴人三字經等語（本院卷第四
    十七頁），則：
  (一)按刑法第三百零五條之恐嚇危害安全罪，係指以加害生命、
    身體、自由、名譽、財產之事，恐嚇他人者，亦即指以使人
    生畏怖心為目的，而將加惡害之旨通知被害人而言。是若單
    純在他人住家牆上潑灑油漆，並未書寫或描繪任何字句、圖
    樣，或有其他舉動足以顯示行為人有何具體羞辱或加害之主
    觀意思告知或寓意表達者，客觀上僅能認係污穢圍牆之行為
    ，縱該當於社會秩序維護法第九十條第二款之「未經他人許
    可，塗抹於他人之圍牆」，而應依該法處以罰鍰或申誡，終
    究尚未能成立刑法恐嚇致生危害安全罪；至冥紙在民間習俗
    上，通常係作為葬儀物品，而用以祭拜鬼魂或死者，遂致一
    般國人產生接觸此等物品即屬倒楣或晦氣之心理，然縱或如
    此，若僅單純在他人住家附近拋灑冥紙，並未有與其他「言
　　詞」如稱要某人死亡、「動作」如比劃殺人手勢，或與物品
  　如寄送槍、彈、刀械相結合，而可認有恐嚇之意思表達者外
    ，亦難以刑法恐嚇致生危害安全罪責相繩。就上開證人己○○、戊○○○及被告庚○○所述當時情節以觀，被告三人行
    為之時間關係顯係：被告三人於上開時、地丟擲冥紙、潑灑
    油漆，斯時告訴人僅先報警，並未自其屋內走出而與被告等
    人有所接觸而發生爭吵，則渠等潑油漆、灑冥紙之行為，自
    未與其他具體加害言語、動作相結合，顯係單純表達催討欠
    款無著之不滿，果寓有使告訴人倒楣或晦氣之含意，尚難認
    渠等究有何惡害意思通知，揆之上揭意旨，被告三人潑油漆
    及灑冥紙之行為與刑法第三百零五條之恐嚇危害安全罪即有
    未合。
  (二)又按共犯之成立，除共同實施犯罪行為者外，其就他人之行
    為負共犯之責者，以有意思聯絡為要件，若事前並未合謀，
    實施犯罪行為之際，又係出於行為者獨立之意思，即不負共
    犯之責，最高法院十九年上字第六九四號判例可資參照。就
　　被告三人之行為關係而論，被告三人雖係共同於上開時間前
  　往告訴人住處門外潑撒油漆及丟擲冥紙，惟尚不成立恐嚇罪
    已如上述，而被告等與告訴人間在警員己○○到場之際，尚
  　經約十分鐘之商討後，方因債務償還方式未洽引生爭執，復
    據證人己○○上開結證屬實，則被告庚○○嗣後以上開言詞
    辱罵並恫嚇告訴人，顯係催討債務無著，一時負氣而單獨、
    臨時起意為之，非與被告甲○○及丙○○有何意思聯絡後，
    始以上開言語加諸於告訴人，徵之共同正犯之理論，即未能
    以被告三人係共同前往潑灑油漆並丟擲冥紙，遽認被告三人
    均應就其中任何一人之突發舉動負共同正犯之刑責。
  (三)告訴人固於警詢時聲稱被告甲○○當時亦有如被告庚○○所
    為之恫嚇言詞，及被告三人尚夥同二名姓名年籍均不詳之男
    子共同於上開時、地潑灑油漆丟擲冥紙等語，惟就被告甲○○言詞恐嚇之部分，為其於警偵及本院審理中堅決否認，辯
    稱：伊只有灑冥紙跟潑油漆，並未恐嚇及辱罵告訴人等語，
    至尚有另二名不詳男子一事，亦未經被告等或任何證人為相
    同之陳述，則上開除告訴人迭於警詢及本院審理時之指證外
    ，並無其他證據可佐其說詞，本院雖依職權傳喚當時處理之
    警員己○○到庭亦僅證稱：庚○○有罵告訴人三字經，甲○○好像也有罵，但因為時間太久，伊記不太清楚等語（本院
    卷第四十八頁），及同一證人於偵查中檢察事務官詢問時陳
    述：伊在拍照時告訴人由其上開住處走出，並告訴伊，尚有
    兩名男子躲於草叢內，但因現場只有伊一名警員且嫌疑人有
    三人，為了顧及嫌疑人，因此伊等警員警員廖英豪開巡邏車
    前來支援時，伊才前往尋找另兩名躲藏之男子，來回大概約
    找尋了三、四次並未查獲，並且請嫌疑人庚○○打電話給該
    兩名未現身之男子出面，但均未果等語。從而被告甲○○究
    竟是否有以言語恐嚇告訴人、以何種言語恐嚇告訴人、亦或
    僅係以不堪言詞辱罵告訴人、甚至根本毫無任何言詞加諸告
    訴人，以及是否尚有二名不詳男子等情，本院均未能自其證
    述而得被告不利之心證；至告訴人本身雖亦到庭結證上情，
    惟其證述，本質上仍係告訴人之陳述，非屬告訴人以外之其
    他證據，而不能充為告訴人指訴之補強證據。是依上揭判例
    意旨，此部分起訴事實即屬未能證明。
六、綜上所述，本件被告三人潑油漆及灑冥紙部分，依前開證據
    尚難認有何恐嚇犯行，此外，復查無其他證據足資認定被告
  　甲○○有公訴人所指言詞恐嚇犯行，暨甲○○與丙○○與被
    告庚○○間就其恐嚇及公然侮辱部分有何犯意聯絡關係，揆
    諸前開規定及判例意旨，自應諭知被告甲○○、丙○○無罪
    之判決，被告庚○○潑油漆及灑冥紙部分，因公訴人認與其
    前揭論罪科刑之恐嚇犯行，有接續犯之實質上一罪關係，爰
    不另為無罪之諭知。
七、扣案冥紙及油漆各一包，雖據被告三人供稱係渠等所有，惟
    因潑油漆及灑冥紙之行為尚不構成犯罪，已如前述，又非違
    禁物，自無沒收之依據，爰不為沒收之諭知，併此敘明。
據上論斷，應依刑事訴訟法第二百九十九條第一項前段，第三百
零一條第一項，刑法第三百零九條第一項、第三百零五條、第四
十一條第一項前段，罰金罰鍰提高標準條例第一條前段、第二條
，判決如主文。
本案經檢察官乙○○到庭執行職務。
中　　華　　民　　國　　94　　年　　11　　月　　17　　日
　　　　　　　　刑事第二庭 審判長法　官　鄭文祺
　　　　　　　　　　　　　　　　 法　官  林中如
　　　　　　　　　　　　　　　　 法　官  陳賢德
以上正本證明與原本無異。
如不服本判決，應於收受送達後10日內向本院提出上訴書狀（應
附繕本）。
　　　　　　　　　　　　　　　　 書記官  陳靜娟
中　　華　　民　　國　　94　　年　　11　　月　　30　　日
附錄論罪科刑法條
刑法第三百零五條：
以加害生命、身體、自由、名譽、財產之事，恐嚇他人致生危害
於安全者，處二年以下有期徒刑、拘役或三百元以下罰金。
刑法第三百零九條第一項：
公然侮辱人者，處拘役或三百元以下罰金。
